臺灣臺中地方法院交通事件裁定　　　 100年度交聲字第1958號
原處分機關　交通部公路總局臺中區監理所
異　議　人
即受處分人　楊惠玲　50歲民.
上列受處分人因違反道路交通管理處罰條例案件，對於交通部公
路總局臺中區監理所民國100年6月28日所為之處分（中監違字第
裁60-N00000000-0號裁決書），聲明異議，本院裁定如下：
    主  文
異議駁回。
    理  由
一、原處分及移送意旨略以：異議人即受處分人楊惠玲（下稱異
    議人）所有車牌號碼X8-9736號自小客車，於民國93年2月23
    日15時43分許，由吳鑫羽駕駛，行經鳳山市○○路鳳山醫院
    前，經警攔檢，因有「懸掛他車車牌（8P-2062）」之違規
    ，為高雄縣政府警察局交通警察隊（現改制為高雄市政府警
    察局交通大隊）以高警交字第N00000000號違反道路交通管
    理事件通知單（下稱舉發通知單）掣單舉發，經原處分機關
    以96年2月7日中監違字第裁60-N00000000號裁決書裁處8,70
    0元，嗣異議人於98年7月15日提出聲明異議，經本院98 年
    度交聲字第2435號交通事件裁定撤銷原處分，發回原處分機
    關另為適法處分，原處分機關依前開裁定意旨另函請原舉發
    機關重新送達，復經原舉發機關於100年6月16日以高市警交
    逕字第1000023970號函檢送舉發通知單已於100年6月7日完
    成送達。異議人接獲舉發通知單後仍有不服，原處分機關遂
    依道路交通管理處罰條例第12條第1項第5款、第12條第2項
    規定，於100年6月28日以裁監稽違字第裁60-NO00000000-0
    號裁決書裁處罰鍰新台幣（下同）3600元（另汽車牌照已於
    100年3月21日逾檢註銷）等語。
二、聲明異議意旨略以：本人已於98年7月15日向原處分機關提
    出聲明，車號X8-9736號車子早在90年間被地下錢莊的人開
    走，事後亦無法找到該員，此亦經本人在92年間向法庭陳述
    ，由於違反動保法被判刑3個月，均足以證明該車確實不在
    本人手中。本件既係當場告發，駕駛人很明顯是未經本人同
    意的情況下佔用該車，其所違反的應不只是交通法規，更侵
    佔他人車輛，爰聲明異議等語。
三、按行為後法律或自治條例有變更者，適用行政機關最初裁處
    時之法律或自治條例。但裁處前之法律或自治條例有利於受
    處罰者，適用最有利於受處罰者之規定；本法施行前違反行
    政法上義務之行為應受處罰而未經裁處，於本法施行後裁處
    者，除第15條、第16條、第18條第2項、第20條及第22條規
    定外，均適用之（94年2月5日制定公布，95年2月5日施行之
    行政罰法第5條、第45條第1項分別定有明文），顯見行政罰
    法係採「從新從輕」原則，亦即違反行政法之義務之行為後
    ，如法律或自治條例有變更，則行政裁處之法律適用，原則
    上從新法即裁處時之法律，例外始從對行為人較有利之舊法
    即行為時法。本件異議人之違規行為雖在93年2月23日，而
    原處分機關係於100年6月28日始為裁決，揆諸前揭規定，
    本件原處分機關所為裁決自有行政罰法之適用，先予敘明。
    而道路交通管理處罰條例第12條、第85條均於94年12月28日
    修正公布，並於95年7月1日施行，比較同條例第12條修法前
    後，對於汽車所有人所有車輛使用他車牌照行駛之罰則，均
    處汽車所有人3600元以上10800元以下罰鍰，吊銷牌照(94年
    12 月28日另刪除「號牌」部分，因牌照已包含號牌及行車
    執照而作文字修正)而屬相同，並無有利不利之分別。而同
    條例第85條修正前第2項規定「本條例關於車輛所有人之處
    罰，如應歸責於車輛駕駛人者，處罰車輛駕駛人。」；修正
    後第1項則規定「本條例之處罰，受舉發違反道路交通管理
    事件之受處罰人，認為受舉發之違規行為應歸責他人者，應
    於舉發違反道路交通管理事件通知單應到案日期前，檢附相
    關證據及應歸責人相關證明文件，向處罰機關告知應歸責人
    ，處罰機關應即另行通知應歸責人到案依法處理。逾期未依
    規定辦理者，仍依本條例各該違反條款規定處罰。」，觀之
    修法前後，僅係規定體例及文字有所更動，實質內容並無不
    同而無有利或不利之情形，仍應依行政罰法第5條前段之規
    定，適用原處分機關最初裁處時之修正後道路交通管理處罰
    條例第12條第1項第5款、第2項及第85條第1項規定論處(臺
    灣高等法院臺南分院交通事件裁定98年度交抗字第118號裁
    定意旨參照)。則按汽車使用他車牌照行駛者，處汽車所有
    人360 0元以上10800元以下罰鍰，其牌照吊銷之（道路交通
    管理處罰條例第12條第1項第5款、第2項參照）。又道路交
    通管理處罰條例之處罰，受舉發違反道路交通管理事件之受
    處罰人，認為受舉發之違規行為應歸責他人者，應於舉發違
    反道路交通管理事件通知單應到案日期前，檢附相關證據及
    應歸責人相關證明文件，向處罰機關告知應歸責人，處罰機
    關應即另行通知應歸責人到案依法處理；逾期未依規定辦理
    者，仍依本條例各該違反條款規定處罰，則據同條例第85條
    第1項、違反道路交通管理事件統一裁罰基準及處理細則第3
    6條規定甚明。
四、經查：異議人所有之車牌號碼X8-9736號自用小客車，於93
    年2月23日15時43分許，由吳鑫羽駕駛，懸掛號碼為8P-2062
    號之車牌，行經鳳山市○○路鳳山醫院前，經高雄縣政府警
    察局交通警察隊警員掣單舉發，而該舉發通知單並經由駕駛
    人吳鑫羽簽名收受等情，有高雄縣政府警察局高警交字第N0
    0000000號舉發違反道路交通管理事件通知單1件附卷可資佐
    證，並為異議人所不爭執，足徵確有使用他車牌照行駛之違
    規行為無誤。異議人雖以前情置辯，然並未告知應歸責人之
    姓名、年籍、住址等，亦未檢附相關證明文件，供處罰機關
    通知辦理，揆諸前開法條規定，仍應以前開車輛所有人即異
    議人為受處罰人裁罰之。又異議人雖有於92年間因違反動產
    擔保交易法而經本院92年度易字第1535號刑事判決判處有期
    徒刑3個月，緩刑2年確定在案，有前開刑事判決書影本及臺
    灣高等法院被告前案紀錄表各1份在卷可稽，惟前開刑事案
    件係因本院認異議人自承於91年間搬離原約定之汽車存放地
    點，及告訴代理人於偵查中所提出之查訪紀錄表為據，而認
    異議人確有將車輛遷移他處之犯罪事實，另異議人辯以車輛
    業遭地下錢莊開走云云，則認異議人並未能提出任何類似借
    錢單據之證據以佐證其說，亦未能提供該地下錢莊之名稱、
    地址、開走汽車者之姓名、年籍或其他資料供本院查證，而
    未予採納，是前開事證仍不足為有利異議人之認定。再者，
    異議人既已於90年間即知悉系爭車輛遭地下錢莊開走，為避
    免該車遭地下錢莊為不法使用，理應立即前往監理所辦理註
    銷系爭車輛牌照之登記，惟異議人迄至目前為止均未向監理
    單位辦理任何註銷牌照登記等情，亦有原處分機關100年7月
    7日中監自字第1000025932號對違反道路交通管理事件不服
    裁決聲明異議案件移送書附卷可參，且若其所言屬實，則異
    議人另於98年7月15日就系爭車輛之交通違規提出聲明異議
    時，即得知系爭車輛已遭他人不法使用甚有違反相關交通法
    規之情形，又怎繼續放任不理，既未向警方報案亦未向監理
    單位辦理註銷登記，顯與常情不符，洵難置採，況其並未舉
    證以實其說，復查亦無其他積極事證堪認其所辯屬實，自不
    足為有利異議人之認定。從而，原處分機關援引道路交通管
    理處罰條例第12條第1項第5款，裁處異議人罰鍰3600元，核
    無違誤，至於本件車牌業於100年3月21日起已因逾檢註銷，
    原處分機關自無庸再依同條例第12條第2項為吊銷本件車牌
    之處分，附此敘明。
五、據上論斷，應依道路交通管理處罰條例第87條第2項，道路
    交通事件處理辦法第18條之規定，裁定如主文。
中    華    民    國    100    年    7    月    27    日
                      交通法庭  法  官  黃益茂
以上正本證明與原本無異。
如不服本裁定，應於收受送達後5日內向本院提出抗告狀。（應
附繕本）
                                書記官  蔡秋明
中    華    民    國    100    年    7    月    27    日